【裁判字號】    99,司家聲,306
【裁判日期】    990430
【裁判案由】    核定遺產管理人報酬
【裁判全文】
臺灣高雄地方法院民事裁定           99年度司家聲字第306號
聲  請  人  林夙慧律師即被繼承人甲○之遺產管理人
上聲請人聲請核定遺產管理人報酬事件，本院裁定如下：
    主  文
聲請人任被繼承人甲○（男，民前七年三月七日生）之遺產管理
人之報酬核定為新臺幣肆萬伍仟元。
程序費用新臺幣壹仟元由被繼承人甲○之遺產負擔。
    理  由
一、按「遺產管理人，得請求報酬，其數額由親屬會議按其勞力
    及其與被繼承人之關係酌定之。」、「依本法之規定應開親
    屬會議時，由當事人、法定代理人或其他利害關係人召集之
    。」、「親屬會議不能召開或召開有困難時，依法應經親屬
    會議處理之事項，由有召集權人聲請法院處理之。」，民法
    第1183條、第1129條、第1132條第2 項前段分別定有明文。
二、本件聲請意旨略以：聲請人前經本院98年度司財管字第183
    號民事裁定選任為被繼承人之遺產管理人，嗣依本院99年度
    司家催字第144 號民事裁定為公示催告，並於民國99年4 月
    15日刊登於臺灣新生報，另聲請人管理本件遺產事宜已支出
    費用新臺幣（下同）2,020 元及本件聲請費1,000 元。茲因
    遺產管理人之報酬已難期待由親屬會議酌定，爰依民法第11
    83條規定及「代管無人承認繼承作業要點」第14點第3 項規
    定，以管理遺產報酬不得低於遺產現值百分之一為計算標準
    暨現今律師承辦案件收費行情，聲請本院裁定本件遺產管理
    報酬為43,020元，以便向本院民事執行處聲請參與分配等語
    。
三、經查：
  (一)本件被繼承人死亡後，查無其繼承人，且未經親屬會議選定
    遺產管理人，經本院選任聲請人為被繼承人之遺產管理人乙
    節，有本院98年度司財管字第183 號民事裁定暨確定證明書
    附卷可稽，堪信為真實。準此，聲請人顯難召開親屬會議酌
    定其管理遺產之報酬，是其本於利害關係人之地位，聲請本
    院酌定報酬，洵屬有據。
  (二)聲請人主張之前揭事實，除上述裁定外，另據其提出土地謄
    本3 份、本院99年度司家催字第144 號民事裁定、台灣新生
    報刊登廣告證明單、本院自行收納款項統一收據及新生報分
    類廣告收據各1 份、高雄市網路申領地政電子謄本交易憑證
    2 份為證，堪信為真實。
  (三)本院審酌：本件被繼承人之遺產經核定其土地總值（以公告
    土地現值計算）為635,072 元，有土地謄本3 份附卷可參，
    其債權人有高雄市稅捐稽徵處，除此之外，尚無其他債權人
    陳報債權、債務或遺贈，足見其遺產法律關係尚難繁瑣；以
    及聲請人業已為閱卷、聲請公示催告、登報、查詢被繼承人
    財產等管理遺產行為；且考量聲請人處理上開事務及後續所
    需時間之久暫、耗費人力之程度及各債權人受償權利之保障
    等一切情狀，認聲請人任被繼承人遺產管理人之報酬金額核
    定為45,000元（含已代墊費用），即屬適當，爰酌定如主文
    第1 項所示。
四、末按依法應由關係人（包括聲請人、相對人及其他利害關係
    人）負擔費用者，法院裁定命關係人負擔時，應一併確定其
    數額，非訟事件法第24條第1 項所明定。經核本件聲請事件
    ，應徵之程序費用為1,000 元，依非訟事件法第157 條規定
    ，應由遺產負擔，爰併予確定如主文第2 項所示，附此敘明
    。
五、依非訟事件法第157 條、第24條第1 項，裁定如主文。
六、如對本裁定抗告，須於裁定送達後10日之不變期間內，向本
    院提出抗告狀，並繳納抗告費1,000 元。
中    華    民    國    99    年    4     月    30    日
                  家事法庭  司法事務官  林于莙

司法院資訊處製作；財團法人民間司法改革基金會備份。
